【裁判字號】    90,竹小,201
【裁判日期】    901025
【裁判案由】    損害賠償
【裁判全文】
臺灣新竹地方法院民事判決  九十年度竹小字第二○一號
    原      告  中國產物保險股份有限公司
    法定代理人  丙○○
    訴訟代理人  甲○○
    被      告  乙○○
右當事人間請求損害賠償事件，本院判決如左：
    主      文
被告應給付原告新臺幣參萬壹仟肆佰捌拾肆元，及自民國九十年七月十八日起至清償
日止，按年息百分之五計算之利息。
原告其餘之訴駁回。
訴訟費用新臺幣柒佰玖拾參元，其中新臺幣陸佰陸拾陸元由被告負擔，餘由原告負擔
。
本判決第一項得假執行。
    事實及理由
一、原告訴之聲明：被告應給付原告新台幣（下同）三萬七千三百二十元及自起訴狀
    繕本送達翌日起至清償日止，按年息百分之五計算之利息。
二、事實摘要：
  （一）原告起訴主張其承保訴外人美商玻琳凱化妝品股份有限公司台灣分公司管理
        使用之車號ＤＩ－八八九二號自小客車（以下簡稱系爭車輛），由訴外人唐
        雅珍駕駛，於民國八十八年七月十九日十五時十五分許，停放於新竹市○○
        路路段，遭被告乙○○駕駛車號ＪＵ－三二五二號號自小客車未注意車前狀
        況撞擊系爭車輛，本案經新竹市警察局第二分局埔頂派出所處理在案，肇事
        責任應歸被告負擔，依民法第一百八十四條第一項前段及第一百九十六條之
        規定，被告應就系爭車輛所受之損害負賠償責任。系爭車輛受損部分業經原
        告依保險契約以三萬七千三百二十元將其修復，並於八十八年十二月理賠在
        卷。嗣經原告發函與被告洽談賠償事宜，均未獲回應，為此，爰依保險法第
        五十三條代位權之規定，訴請被告給付如訴之聲明之金額及法定遲延利息等
        情。
  （二）被告則以其於事故發生時，要請修車廠人員修復系爭車輛，但車主說不需要
        ，並稱保險公司會賠償。且當時系爭車輛停放之位置，可能是禁止停車路段
        ，其是因右邊前車輪之傳動軸突然斷裂，所以才會撞到系爭車輛，當時只有
        撞擊系爭車輛之左前方，但原告現請求系爭車輛全部之修理費用，其無法同
        意，又原告之請求金額過高等語，資為抗辯。
  （三）本院依職權向新竹市警察局第二分局調閱本院車禍事故之相關資料。
三、法院之判斷：
  （一）原告主張系爭車輛為其所承保，於八十八年七月十九日由訴外人唐雅珍停放
        於新竹市○○路口時，遭被告撞擊並受有損害之事實，業據其提出查核單、
        行車執照、受損照片、估價單、統一發票、賠款滿意書、存證信函等件為證
        ，並經本院依職權向新竹市警察局第二分局調閱本件車禍處理相關資料，查
        核無訛，復為被告所不爭執，自堪信為真實。
  （二）按行車前應注意方向盤、煞車、輪胎、燈光、雨刮、喇叭、照後鏡及依規定
        應裝設之行車紀錄器等須詳細檢查確實有效。道路交通安全規則第八十九條
        第一項第一款定有明文。查被告自承係其所駕駛之汽車右前輪之傳動軸突然
        斷裂而致撞擊系爭車輛等情，是被告為汽車駕駛人於駕駛汽車前，本應注意
        上開規定，而其又無不能注意之情事，被告竟疏未注意，致發生本件車禍，
        其自有過失，而被告之過失行為致系爭車輛遭受損害，故其侵害行為與系爭
        車輛間之損害有因果關係，要無疑義。
  （三）按因故意或過失，不法侵害他人之權利者，負損害賠償責任。不法毀損他人
        之物者，應向被害人賠償其物因毀損所減少之價額。負損害賠償責任者，除
        法律另有規定或契約另有訂定外，應回復他方損害發生前之原狀。因回復原
        狀而應給付金錢者，自損害發生時起，加給利息。第一項情形，債權人得請
        求支付回復原狀所必要之費用，以代回復原狀。民法第一百八十四條第一項
        前段、第一百九十六條、第二百十三條分別定有明文。依民法第一百九十六
        條請求賠償物被毀損所減少之價額，得以修復費用為估定之標準，但以必要
        者為限（例如：修理材料以新品換舊品，應予折舊），有最高法院七十七年
        度第九次民事庭會議之決議可資參照。本件原告主張修車費用為三萬七千三
        百二十元，包含汽車零件、工資及塗裝等，已據其提出估價單乙份為證，被
        告則辯稱其於事發當時欲將系爭車輛回復原狀，且其僅撞擊系爭車輛之左前
        方，原告請求之全部修車費用，其無法接受云云。查被告對本件車禍既應負
        過失責任，業如前述，是系爭車輛之賠償請求權人自得本於侵權行為之法律
        關係向被告請求損害賠償，而請求賠償系爭車輛因毀損所減少之價額，雖民
        法第一百九十六條之規定，並不排除民法第二百十三條至二百十五條之適用
        ，然物受他人損毀之被害人，就係請求回復原狀亦或請求金錢賠償，揆諸前
        開規定，自屬被害人之權利，尤以民法第二百十三條已增訂被害人得請求支
        付回復原狀所必要之費用，以代回復原狀，而此規定依民法債篇施行法第十
        二條之規定，於民法債篇修正施行前因負損害賠償責任而應回復原狀者，亦
        適用之。是系爭車輛之賠償請求權人自得請求金錢賠償以代回復原狀。另觀
        肇事時警員所拍攝之照片，系爭車輛左側車身及被告所駕駛之汽車右側車身
        ，均有長條刮痕，且因被告之撞擊，致系爭車輛向右與停靠旁之牆壁發生磨
        擦，故系爭車輛之右側車身因而受損，且系爭車輛停放之位置，亦無禁止停
        車之標誌，有照片五張在卷可稽，且被告於事故發生時亦陳稱，當時伊的車
        傳動軸突然斷裂，因而自行撞擊到路邊停放之自小客車之左上車身板金及左
        前方向燈而肇事，有交通事故談話紀錄表附卷可按，並有道路交通事故調查
        報告表在卷可佐；故系爭車輛遭被告撞擊部分顯非僅左前方部分，況原告所
        提出之估價單上修復項目大部分均為系爭車輛之左側車身及左前車輪、車燈
        等部分，亦有估價單在卷可憑；至被告雖辯以原告之估價過高乙節，惟其迄
        至本件言詞辯論終結時為止，被告亦未就系爭車輛之修復費用應較原告所提
        出之估價金額為低之事實，舉證以明其說，綜上所述，被告以上開所辯，自
        不足採。是以原告所提出之估價單金額，作為系爭車輛之修復費用依據，尚
        屬適當。而系爭車輛得請求之賠償範圍係以必要費用為限，業如前述，而原
        告所提系爭車輛之原車廠估價單零件包含工資計為三萬七千三百二十元，其
        中零件部分為一萬三千六百六十元，又系爭車輛為八十七年八月四日領照使
        用，有原告提出之行車執照乙紙在卷可稽，至本件車禍發生時八十八年七月
        十九日，使用期間已有一年三個月餘，依前揭說明，自應折舊計算，即原告
        以新品代替舊品間之差價應予扣除，本院依行政院公布固定資產耐用年數表
        及固定資產折舊率表，採定率遞減法計算其折舊，上開零件之折舊額為五千
        八百三十六元（其計算方式為13660x0.369=5041，【00000-0000】x0.369x3
        /12=795，5041+795=5836，元以下四捨五入），是原告所得請求之零件修復
        用為七千八百二十四元（00000-0000=7824），故原告所得請求系爭車輛之
        修復費用為三萬一千四百八十四元（00000-0000=31484）。
  （四）次按被保險人因保險人應負保險責任之損失發生，而對於第三人有損失賠償
        請求權者，保險人得於給付賠償金額後，代位行使被保險人對於第三人之請
        求權；但其所請求之數額，以不逾賠償金額為限，保險法第五十三條第一項
        前段定有明文。又損害賠償祇應填補被害人實際損害，保險人代位被害人請
        求損害賠償時，依保險法第五十三條第一項規定，如其損害額超過或等於保
        險人已給付之賠償金額，固得就其賠償之範圍，代位請求賠償，如其損害額
        小於保險人已給付之賠償金額，則保險人所得代位請求者，應祇以該損害額
        為限。最高法院六十五年台上字第二九０八號判例可資參照。本件原告為系
        爭車輛之保險人，於系爭車輛撞損後，已依汽車保險契約之約定，賠償系爭
        車輛之被保險人三萬七千三百二十元，並將因系爭車輛之毀損，得對於被告
        為損害賠償之請求權讓與原告之事實，業據原告其提出賠款滿意書乙份為證
        ，是原告自得代位請求被告負損害賠償之責，然本件賠償請求權人就系爭車
        輛所得請求之賠償金為三萬一千四百八十四元，已如前述，即系爭車輛之所
        有人亦僅得請求此實際損害之賠償金額，揆諸上開說明，原告既係依保險代
        位關係據以請求賠償，則其所請求之賠償金額自不得逾被害人實際所得請求
        之賠償範圍。
  （五）從而，本件原告依保險代位之法律關係，請求被告給付三萬一千四百八十四
        元，及自起訴狀繕本送達翌日即九十年七月十八日起至清償之日止，按年息
        百分之五計算之利息，洵屬有據，應予准許；逾此範圍之請求，為無理由，
        不應准許。
  （六）本件係小額訴訟之判決，就原告勝訴部分，爰依職權宣告假執行。
四、結論：本件原告之訴一部有理由，一部無理由，依民事訴訟法第四百三十六條之
    二十三、第七十九條、第四百三十六條之十九第一項、第四百三十六條之二十，
    判決如主文。
中      華      民      國    九十      年      十      月    二十五    日
                                  臺灣新竹地方法院新竹簡易庭
~B法      官  王鳳儀
右為正本，係照原本作成。
如對本判決上訴，須於判決送達後廿日內向本院提出上訴狀。
~B法院書記官  彭連喜
中      華      民      國    九十      年      十      月     十七     日


司法院資訊處製作；財團法人民間司法改革基金會備份。
